ACORDAO-COMPLETO-2486214

ACÓRDÃO DE RELAÇÃO

ACÓRDÃO DE RELAÇÃO 8904/2021 ATA 23/2021 - SEGUNDA CÂMARA

Acórdão 8904/2021-TCU-Segunda Câmara
Considerando que o presente processo trata de pensões civis deferidas pelo então Ministério da Fazenda em favor de Maria de Lourdes Fernandes Xavier, a partir do falecimento de Inaldo Fernandes Xavier (Peça 3) , Grinalda Sérgio de Brito, a partir do falecimento de José Severino de Brito (Peça 4) , Tiane Guimarães da Nóbrega, a partir do falecimento de Miguel Manoel da Silva (Peça 5) , Dolores Maria Ferreira do Nascimento, a partir do falecimento de Antônio Amaro do Nascimento (Peça 6) , Maria de Lourdes Reis Ximenes, a partir do falecimento de Marcelo Marques da Silva (Peça 7) , Severina da Mata Ribeiro Campos, a partir do falecimento de José Campos Galvão (Peça 8) , Maria Neiva Coelho Nogueira, a partir do falecimento de Lauro de Deus Nogueira (Peça 9) , e Gabriel Landim de Souza Leão e Thiago Landim de Souza Leão, a partir do falecimento de Cláudio José Arruda de Souza Leão (Peça 10) ;
	Considerando que, após a análise final do feito às Peça 12 e 13, a Sefip pugnou pela legalidade dos aludidos atos de pensão civil;
	Considerando que o Parquet especial emitiu o seu parecer à Peça 14 no sentido de anuir à aludida proposta da unidade técnica, tendo sugerido, entretanto, o envio de determinações ao atual órgão de origem para promover a revisão da pensão instituída por Inaldo Fernandes Xavier (Peça 3) , em observância ao art. 2º da EC n.º 70, de 2012, e ao Acórdão 2553/2013-TCU-Plenário, além do envio à Sefip para corrigir no e-Pessoal o código do fundamento legal da pensão instituída por José Severino de Brito (Peça 4) com vistas a indicar como PCIV-15, além do campo em "Forma de reajuste dos proventos" para "Com Paridade"; 	
	Considerando que, em sintonia com o ato à Peça 3, o instituidor (Inaldo Fernandes Xavier) teria sido aposentado por invalidez, em 29/1/1998, e instituído a pensão a partir de 25/9/2011, com os proventos calculados pelo art. 40, § 7º, I, da CF88, ante a modificação dada pela EC n.º41, de 2003, para a atualização pelos índices do RGPS;
	Considerando que, a partir da consulta ao Sigepe, o MPTCU teria verificado que os atuais proventos da aludida pensão civil (em abril de 2021) seriam ainda calculados pela referida norma constitucional, apesar de o art. 2º da EC n.º 70, de 2012, ter expressamente determinado a revisão na forma de reajuste das aposentadorias por invalidez e das respectivas pensões para que esses benefícios passassem a observar o critério da paridade; 
	Considerando que, em sintonia com o parecer do MPTCU, a consulta ao Portal Siapenet indicaria que, nos atuais proventos da pensão civil instituída por José Severino de Brito (Peça 4 - em abril de 2021) , seria observado o critério da paridade com a remuneração dos servidores ativos, em consonância com o art. 3º, parágrafo único, da EC n.º 47, de 2005, apesar de o respectivo ato no e-Pessoal informar equivocadamente o fundamento legal da pensão civil sem a aludida paridade;
	Considerando que o art. 3º, § 6º, da Resolução TCU n.º 206, de 2007, estabelece a possibilidade de o TCU anotar como prejudicada a apreciação dos atos com inconsistências ou omissões não detectadas pela crítica preliminar, desde que não seja possível formular o eventual juízo sobre a legalidade desses atos;
	Considerando, pelo exposto, que a apreciação das pensões civis instituídas por Inaldo Fernandes Xavier (Peça 3) e José Severino de Brito (Peça 4) estaria prejudicada, por inépcia, fixando o prazo para o órgão de origem promover o cadastramento de novos atos no e-Pessoal, podendo, no campo específico do formulário destinado à "FUNDAMENTAÇÃO LEGAL DA PENSÃO CIVIL", o gestor de pessoal ajustar as aludidas inconsistências;
	Considerando, por fim, que os demais atos de pensão civil no presente processo teriam a apreciação pela legalidade;
Os Ministros do Tribunal de Contas da União, reunidos em Sessão de 2ª Câmara, ACORDAM, por unanimidade, com fundamento nos arts. 1º, V, e 39, II, da Lei nº 8.443, de 1992, e nos arts. 1º, VIII, 143, II, 259, II, e 260, § 1º, do Regimento Interno do TCU, aprovado pela Resolução nº 246, de 2011, em anotar a legalidade dos atos de pensão civil às Peças 5 a 10, sem prejuízo de anotar como prejudicada, por inépcia, a apreciação dos atos da pensão civil instituída por Inaldo Fernandes Xavier (Peça 3) e José Severino de Brito (Peça 4) , para, em sintonia com o parecer emitido pelo MPTCU, prolatar as providências abaixo fixadas pelo item 1.7 deste Acórdão:
1. Processo TC-Processo 008.142/2021-1 (PENSÃO CIVIL) 
	1.1. Interessados: Dolores Maria Ferreira do Nascimento (CPF XXX.752.924-XX) ; Gabriel Landim de Souza Leão (CPF XXX.038.724-XX) ; Grinalda Sérgio de Brito (CPF XXX.482.914-XX) ; Maria Neiva Coelho Nogueira (CPF XXX.861.114-XX) ; Maria de Lourdes Fernandes Xavier (CPF XXX.835.824-XX) ; Maria de Lourdes Reis Ximenes (CPF XXX.778.294-XX) ; Severina da Mata Ribeiro Campos (CPF XXX.491.564-XX) ; Thiago Landim de Souza Leão (CPF XXX.038.744-XX) ; Tiane Guimarães da Nóbrega (CPF XXX.899.204-XX) .
	1.2. Órgão: então Ministério da Fazenda.
	1.3. Relator: Ministro-Substituto André Luís de Carvalho.
	1.4. Representante do Ministério Público: Procurador Júlio Marcelo de Oliveira.
	1.5. Unidade Técnica: Secretaria de Fiscalização de Integridade de Atos e Pagamentos de Pessoal e de Benefícios Sociais (Sefip) .
	1.6. Representação legal: não há.
1.7. Providências:
1.7.1. determinar que, no prazo de 60 (sessenta) dias, o Ministério da Economia promova a revisão da pensão civil instituída por Inaldo Fernandes Xavier (Peça 3) , em observância ao art. 2º da EC n.º 70, de 2012, e ao Acórdão 2553/2013-TCU-Plenário, além de corrigir no e-Pessoal o código do fundamento legal da pensão instituída por José Severino de Brito (Peça 4) com vistas a indicar como PCIV-15, sem prejuízo de, no campo específico do formulário destinado à "FUNDAMENTAÇÃO LEGAL DA PENSÃO CIVIL", modificar a forma de reajuste dos proventos para "com paridade", encaminhando os novos atos para serem submetidos à apreciação pelo TCU, em consonância com o art. 260 do RITCU;
1.7.2. enviar a cópia do presente Acórdão, com a cópia do parecer da unidade técnica e do MPTCU, ao Ministério da Economia, para ciência e efetivo cumprimento do item 1.7.1 deste Acórdão; e
1.7.3. arquivar o presente processo, sem prejuízo de promover o monitoramento da determinação proferida pelo item 1.7.1 deste Acórdão, representando ao TCU, se necessário.

Segunda Câmara

então Ministério da Fazenda.

Dolores Maria Ferreira do Nascimento (CPF XXX.752.924-XX); Gabriel Landim de Souza Leão (CPF XXX.038.724-XX); Grinalda Sérgio de Brito (CPF XXX.482.914-XX); Maria Neiva Coelho Nogueira (CPF XXX.861.114-XX); Maria de Lourdes Fernandes Xavier (CPF XXX.835.824-XX); Maria de Lourdes Reis Ximenes (CPF XXX.778.294-XX); Severina da Mata Ribeiro Campos (CPF XXX.491.564-XX); Thiago Landim de Souza Leão (CPF XXX.038.744-XX); Tiane Guimarães da Nóbrega (CPF XXX.899.204-XX).

ACORDAO-COMPLETO-2511603

Acórdão de Relação 17131/2021 - Segunda Câmara

Acórdão de Relação

ANDRÉ DE CARVALHO

não há.

Procurador Júlio Marcelo de Oliveira.

PENSÃO CIVIL (PCIV)

Secretaria de Fiscalização de Integridade de Atos e Pagamentos de Pessoal e de Benefícios Sociais (Sefip).